臺灣新竹地方法院民事判決　　　　　　　 98年度訴字第504號
原　　　告　甲○○  　年籍資料詳卷
訴訟代理人　乙○○　　年籍資料詳卷
被　　　告　丙○○　
訴訟代理人　李晉安律師
複代理人　　楊順華　
上列當事人因原告提起刑事附帶民事訴訟，請求損害賠償事件，
經本院刑事庭裁定移送，本院於民國100 年6月2日言詞辯論終結
，判決如下：
      主  文
一、被告應給付原告新臺幣壹佰萬元，及自民國97年5 月17日起
    至清償日止，按年息百分之5計算之利息。
二、原告其餘之訴駁回。
三、訴訟費用由被告負擔二分之一，餘由原告負擔。
四、本判決第一項於原告以新臺幣拾肆萬元為被告供擔保後，
    得假執行，但被告如於假執行程序實施前，以新臺幣壹佰萬
    元，為原告預供擔保後得免為假執行。
五、原告其餘假執行之聲請駁回。
    事實及理由
壹、原告主張：
一、被告丙○○明知原告甲○○(年籍資料詳卷)為中度智障女子
    ，於民國96年6月30日上午10時許，見原告因雙親外出乏人
    照顧，竟招呼原告至被告位於新竹縣竹東鎮○○里○○鄰○
    ○路○○號家中，因原告矇懂無知，隨被告進入其房間，嗣
    後被告即違反原告意願，強行親吻原告胸部，雖經原告要求
    被告停止並喊救命，被告仍強脫原告之長褲及內褲，強吻原
    告生殖器，並強壓在原告身上，並將生殖器插入原告陰道而
    強制性交至射精為止，案經原告之母告訴及新竹縣警察局竹
    東分局報告偵辦，並經臺灣新竹地方法院檢察署提起公訴，
    被告對於原告所犯對於心智缺陷人犯強制性交罪，經本院刑
    事庭以97年度訴字第315號刑事案件判處被告有期徒刑九年
    ，並經臺灣高等法院以98年度上訴字第3102號刑事案件駁回
    被告上訴，嗣經最高法院以100年度台上字第1502號刑事案
    件駁回被告上訴確定在案，是以，被告所為上開行為，確已
    侵害原告之身體權、貞操權及自由權，甚為明確。
二、按「不法侵害他人之身體、健康、名譽、自由、信用、隱私
    、貞操，或不法侵害其他人格法益而情節重大者，被害人雖
    非財產上之損害，亦得請求賠償相當之金額。」，此為民法
    第195 條所明定。又「因故意或過失，不法侵害他人之權利
    者，負損害賠償責任，．．．不法侵害他人之身體、健康、
    名譽、自由、信用、隱私、貞操，或不法侵害其他人格法益
    而情節嚴重者，被害人雖非財產上之損害，亦得請求賠償相
    當之金額，其名譽被侵害者，並得請求回復名譽之適當處分
    ，民法第184條第1項、第195條第1項定有明文。次按強制性
    交主要係侵害被害人之貞操權，而貞操權乃以性的尊嚴及自
    主為內容的權利．．．只要侵害其性自主權，即應賠償其非
    財產上之損害。」(臺灣高等法院91年度上易字第143號判決
    意旨參照 )。本件被告未經原告同意對原告強制性交，已如
    上述，使原告在精神上所受創傷至深且鉅，心中之痛苦陰影
    更難於忘懷、難以言諭，被告家有恆產，子女皆已成長，未
    知愛護鄰居，竟為本件鄰人及社會眾皆髮指之事，是原告自
    得依上開規定，向被告請求非財產上之損害賠償。
三、原告為此聲明：
  (一)被告應給付原告新臺幣(下同)200 萬元及自起訴狀繕本送
      達翌日起至清償日止，按年息百分之5計算之利息。
  (二)訴訟費用由被告負擔。
  (三)原告願供擔保，請准予宣告假執行。
貳、被告則以：
一、被告所犯本案有關之刑案，雖經另案判處有期徒刑九年確定
    在案，惟被告否認有對原告為上開強制性交之侵權行為。又
    本件原告請求被告賠償非財產上損害200 萬元金額過高，請
    本院予以審酌等語，資為抗辯。
二、被告為此聲明：
  (一)原告之訴駁回。
  (二)訴訟費用由原告負擔。
  (三)如受不利判決，被告願供擔保，請准予宣告免為假執行。
、得心證之理由：
一、原告主張被告於96年6 月30日上午10時許，在被告位於新竹
    縣竹東鎮○○里○○鄰○○路96號家中，對原告為強制性交行
    為等情，雖為被告所否認，惟查：
  (一)原告係中度智能障礙之人，領有中華民國身心障礙手冊，
      此為被告所不否認，並有原告所有之中華民國身心障礙手
      冊1紙附於刑事卷可稽(見外放證物存置袋 )，惟原告心智
      雖有缺陷，並非對外界事務及行為完全缺乏自我感受力，
      此參原告於本件刑事案件警詢中陳稱：「○伯（即被告）
      因為知道我爸爸媽媽都不在家，他看我一個人在家，就把
      我叫去他家，我去他家之後，他就把我帶到他的房間關起
      來，之後他就開始吃我的奶奶、尿尿的地方，還把他的內
      褲一起脫掉，坐到我的大腿上，將他尿尿的地方戳到我尿
      尿的地方。當時他有把我的褲子和內褲脫掉，但沒有脫我
      的上衣。我有要他走開，但是他不要走開。」等語綦詳(
      詳臺灣新竹地方法院檢察署96年度偵字第4281號偵查卷第
      10 頁至第11頁、第12頁)，復於刑事案件偵查中陳稱：「
      媽媽走了一下，他(指被告)就叫我過去，他把我鎖進去他
      家，把我與他關在房間裡，把我褲子脫掉，摸我下面，還
      有吃我的奶奶、吃我的下面，還有整個人爬上去，警察局
      女警有拿2個娃娃給我，我有用娃娃表演丙○○對我做的
      事給女警看。」等語明確(詳上開偵查卷第26頁、第28頁)
      ，且經本院刑事庭勘驗原告上開警詢及偵查中之錄音光碟
      ，上開筆錄記載與錄音光碟內容大致相符，此可參照本院
      刑事庭97年12月17日準備程序筆錄、98年3月11日準備程
      序筆錄記載綦詳(詳本院97年度訴字第315號刑事案卷第68
      頁至第86頁、第95頁反面至第102頁反面)，業經本院依職
      權調閱被告所犯與本案有關之97年度訴字第315號妨害性
      自主刑事案卷全卷核閱無訛，則原告苟非親身親歷，以其
      智能豈能詳細記憶他人之教唆或誘導而為陳述？且原告亦
      無虛構情節誣陷被告之動機及必要，是其上開陳述，要非
      無憑。
  (二)又原告母親係於事發後之97年7月3日，與原告在家中用餐 
      時，因聽聞原告私下表示欲對其胞妹告知秘密，始在好奇
      追問後發現上情，隨即報警並陪同原告前往行政院國軍退
      除役官兵輔導委員會竹東榮民醫院驗傷，發現原告之處女
      膜6 點鐘方向有裂傷，但已無出血之情形，該破裂痕跡為
      新發生之傷口，應為3 日內發生較為可能，有行政院國軍
      退除役官兵輔導委員會竹東榮民醫院受理疑似性侵害事件
      驗傷診斷書及病歷摘要附於刑事卷足憑，且原告於案發後
      經心理諮商師對原告為諮商後，認本事件引發原告害怕、
      噩夢與失眠，對外人有不安全感等事實，亦有新竹縣政府
      家庭暴力暨性侵害防治中心辦理心理諮商服務個案分析與
      評估附於刑事卷可佐，亦與原告所述上開情節相符。
  (三)再者，被告於刑事案件警詢、偵查、本院刑事庭及臺灣高
      等法院刑事庭審理時亦坦承其知悉原告為對門鄰居，且係
      智能障礙者，其有於96年6 月間某日丟垃圾時對原告說：
      「打砲喔！打砲喔！」等語(詳上開偵卷第8頁、第37頁、
      本院刑事卷第142 頁、臺灣高等法院98年度上訴字第3102
      號刑事卷第36頁反面 )，而「打砲」係性交之俗稱為眾所
      皆知之事，並為被告所明知，亦據被告於本院刑事庭審理
      時陳明在卷(詳本院上開刑事卷第142頁 )，參以被告與原
      告及其家人素無往來，先前亦無在放鞭炮時邀請其等同樂
      等情，益徵被告對原告原即有性交之意甚明。足徵原告上
      開主張被告於前揭時地對其為強制性交之行為，顯非虛妄
      ，應堪採信，被告辯稱並未對原告為強制性交之行徑，要
      無足採。
二、按因故意或過失，不法侵害他人之權利者，負損害賠償責任
    ，民法第184條第1項前段定有明文。又依同法第195條第1項
    前段規定，不法侵害他人之身體、健康、名譽、自由、信用
    、隱私、貞操，或不法侵害其他人格法益而情節重大者，被
    害人雖非財產上之損害，亦得請求賠償相當之金額。查被告
    於96年6 月30日對原告為強制性交行為，已如前述，是原告
    主張被告所為上開行為不法侵害原告之身體權、貞操權及自
    由權，洵屬有據。又原告雖為中度智能障礙之人，然非對外
    界事務及行為完全缺乏自我感受力，此參原告於偵訊中陳稱
    ：「(問：那事情發生結束之後厚，你有在他家洗澡嗎？)答
    ：沒有，在家裡。」、「(問：回到自己家裡？)答：對啊。
    」、「(問：那你當天怎麼沒有跟媽媽講？)答：我不敢講。
    」等語(詳本院97年度訴字第315號刑事案卷第100頁反面)，
    足見原告因遭被告性侵害，其精神上仍能感受遭受侵害之不
    安而受有相當之痛苦，依前揭規定，自得請求被告賠償其非
    財產上之損害。爰審酌被告係原告之鄰居，明知原告有中度
    智能障礙，竟趁原告獨自在家之機會，對原告為強制性交行
    為，造成原告身心傷害；又原告目前沒有工作，名下沒有任
    何財產；至被告已年逾古稀，平日從事資源回收之工作，名
    下擁有坐落新竹縣竹東鎮○○路○○號、○○號房地，此有
    稅務電子閘門財產所得調件明細表附卷可稽(詳本院卷第17
    頁至第18頁)等一切情狀後，認原告請求被告賠償其非財產
    上損害之金額以100萬元為適當。
三、綜上所述，原告依侵權行為之法律關係，請求被告賠償原告
    100萬元，及自附帶民事起訴狀繕本送達翌日即97年5月17日
    起至清償日止，按年息百分之5 計算之利息範圍內，於法有
    據，應予准許，逾此範圍之請求，核屬無據，應予駁回。
四、假執行之宣告：
    本件原告與被告均陳明願供擔保請准宣告假執行及免為假執
    行，經核原告勝訴部分，於法相符，爰分別酌定相當之擔保
    金額准許之。至於原告敗訴部分，其假執行之聲請即失所附
    麗，應併予駁回。
五、據上論結，本件原告之訴一部為有理由、一部為無理由，依
    民事訴訟法第79條、第78條、第390條第2項、第392條第2項
    ，判決如主文。
中    華    民    國    100   年    6     月    17    日
                  民事第一庭    法  官  王佳惠
以上正本係照原本作成。
如對本判決上訴，須於判決送達後 20 日內向本院提出上訴狀。
如委任律師提起上訴者，應一併繳納上訴審裁判費。
中    華    民    國    100   年    6     月    17    日
                                書記官  陳思璟